【裁判字號】    95,訴,513
【裁判日期】    950828
【裁判案由】    傷害致重傷
【裁判全文】
臺灣雲林地方法院刑事判決               95年度訴字第513號
公  訴  人  臺灣雲林地方法院檢察署檢察官
被      告  乙○○
                      號
指定辯護人  本院公設辯護人丙○○
上列被告因傷害致重傷案件，經檢察官提起公訴（95年度調偵字
第39號），本院判決如下：
    主  文
乙○○傷害人之身體，因而致重傷，處有期徒刑壹年拾月，緩刑
年。
    犯  罪  事  實
一、緣乙○○、甲○○及吳煥萬均為威晶企業股份有限公司（下
    稱威晶公司）之同事。於民國95年1 月18日下午5、6時許，
    在雲林縣麥寮鄉工業專用港東三碼頭之威晶公司專用休息室
    內，甲○○與吳煥萬因使用公司無線電對講機之事情，發生
    口角爭執，乙○○不滿甲○○之態度，於客觀上雖能預見以
    手腳毆打甲○○之身體腹部，可能會使甲○○腹部內重要臟
    器破裂而受重傷害之結果，惟其主觀上並無預見重傷害結果
    之發生（即無重傷害之犯意），竟仍基於普通傷害之犯意，
    徒手對甲○○之身體拳打腳踢，致甲○○受有創傷性腹內出
    血合併脾臟、胰臟臟器破裂等傷害，經送醫急救後，進行脾
    臟、胰臟摘除手術，而受有脾臟切除之重傷害。乙○○事後
    見甲○○所受傷害不輕，遂於有偵查犯罪職權之機關知悉其
    犯罪前，自行前往雲林縣警察局臺西分局橋頭派出所陳報上
    開犯行而接受裁判，始悉上情。
二、案經乙○○之自首及甲○○訴由臺中港務警察局報請臺灣雲
    林地方法院檢察署檢察官偵查起訴。
    理  由
壹、證據能力方面：
一、按被告以外之人於審判外之陳述，雖不符前4 條之規定，而
    經當事人於審判程序同意作為證據，法院審酌該言詞陳述或
    書面陳述作成時之情況，認為適當者，亦得為證據，刑事訴
    訟法第159條之5定有明文。
二、查告訴人甲○○、證人吳煥萬、證人王招一、證人徐嘉隆及
    證人廖煌河等人之警詢筆錄，雖屬被告以外之人於審判外之
    言詞陳述，依刑事訴訟法第159條第1項規定，原則上不得作
    為證據，但被告及辯護人於本院審理程序時，均已表示同意
    作為證據，本院審酌該言詞陳述作成時之情況，認為適當，
    依刑事訴訟法第159條之5第1 項規定，自亦得作為證據，合
    先明。
貳、實體方面：
一、認定犯罪事實所憑之證據及理由：
  (一)告訴人甲○○於95年1月21日及同年2月1日警詢中之指訴。
  (二)證人吳煥萬於95年1月19日警詢中之證述。
  (三)證人王招一於95年1月19日警詢中之證述。
  (四)證人徐嘉隆於95年1月19日警詢中之證述。
  (五)證人廖煌河於95年1月19日警詢中之證述。
  (六)告訴人甲○○之診斷證明書1紙。
  (七)告訴人甲○○之慈愛綜合醫院病歷資料1份。
  (八)威晶公司清艙休息室之照片共5張。
  (九)雲林縣警察局台西分局橋頭派出所、台中港務警察所之受理
    各類案件紀錄表各1紙。
  (十)被告乙○○於警詢及本院審理中之自白。而其自白均出於任
    意性，且與上開積極證據相符，應屬信實可採。
二、論罪科刑之理由：
  (一)查脾臟為人體器官之一，若遭切除，即不可復得，自影響人
    身器官之完整，已屬重大不治之情形，而脾臟之切除，雖其
    功能在西醫觀點可由其他淋巴組織替代，但卻有增加特殊感
    染機率，即人體免疫力減低，就人體自然防衛體系而言，若
    免疫能力之降低，身體遭受外界侵入之危險相對增加，對身
    體及健康之影響不可不謂重大，況脾臟之切除，其所主掌對
    身體之主要功能喪失，對人體將有重大影響，亦為中醫所肯
    定，是脾臟切除自屬於身體及健康有重大不治之傷害，此有
    最高法院87年度臺上字第2281號刑事判決意旨可資參考。
  (二)按行為後法律有變更者，適用行為時之法律。但行為後之法
    律有利於行為人者，適用最有利於行為人之法律，刑法第2
    條第1 項定有明文。查被告行為後，刑法業於94年1月7日修
    正公布，並自95年7月1日施行生效，本件告訴人所受之脾臟
    切除傷害，不論依被告行為時刑法或修正後刑法均構成重傷
    害。又修正後刑法62條前段有關自首之法律效果，已變更為
    「得減輕其刑」，而非必減輕其刑。另被告未曾犯罪受有期
    徒刑宣告，或受有期徒刑宣告後，執行完畢或赦免後，5 年
    內未曾受有期徒刑以上刑之宣告，不論依修正前後刑法第74
    條規定，皆得宣告緩刑，然從撤銷緩刑規定而言，94年2月2
    日修正公布之刑法放寬撤銷緩刑事由，對行為人較不利，但
    從新刑法施行法第6條之1之規定可知，不論緩刑宣告係在新
    法施行前而適用舊法為之，或新法施行後適用新法為之，皆
    得依新法規定撤銷緩刑，故就撤銷緩刑而言，沒有新舊法何
    者較有利或不利之比較問題，但新刑法第74條第2 項得命行
    為人履行負擔，同條第4 項緩刑效力不及於從刑及保安處分
    ，而舊刑法行為人不須履行負擔，且緩刑效力及於主刑及從
    刑。經綜合上開各事項做整體比較後，修正後之刑法規定並
    非較有利於被告，本件自應依刑法第2條第1項前段規定，以
    被告行為時之刑法規定為論罪科刑。
  (三)刑法第277條第2項後段之傷害致人受重傷罪，係對於犯普通
    傷害罪致發生重傷害結果所規定之加重結果犯，參酌同法第
    17條規定，以行為人對於普通傷害有犯意，而對於重傷害之
    結果在客觀上能預見，但主觀上不預見者為要件。而本件被
    告因見告訴人與同事吳煥萬口角，不滿告訴人之態度，始出
    手毆打告訴人之身體，衡情，被告與告訴人並無任何怨隙，
    應只是出於普通傷害之犯意為之，於主觀上應無明知並有意
    使其發生重傷害之直接重傷故意，是被告主觀上應無重傷之
    故意，應堪認定。故核被告所為，應係犯修正前刑法第277
    條第2項後段之傷害致重傷害罪。
  (四)被告於95年1 月18日毆打告訴人成傷後，於有偵查犯罪職權
    之機關尚未發覺其犯罪前，即前往雲林縣警察局臺西分局橋
    頭派出所報案，陳述其傷害甲○○之情，此業經被告陳明在
    卷，並有雲林縣警察局臺西分局橋頭派出所受理各類案件紀
    錄表1 紙在卷可憑，足認被告符合自首之要件，應依修正前
    刑法第62條前段規定減輕其刑。
  (五)審酌被告並無任何犯罪前科，素行尚良好，與告訴人同為威
    晶公司之同事，因見告訴人與另名同事口角，認告訴人態度
    不佳，而出手毆打告訴人，致告訴人受有傷害，其犯罪之動
    機、目的、手段、告訴人受傷之程度，及念被告年輕氣盛，
    於犯後知報案自首，並坦承犯行，且已與告訴人達成民事和
    解，獲取告訴人之諒解等一切情狀，量處如主文所示之刑，
    以資懲儆。至辯護人雖為被告請求依刑法第59條之規定酌量
    減輕其刑云云，然本院認為被告僅因同事發生口角、態度不
    佳之些微小事，即以暴力相向，不知拿捏力道，致告訴人受
    傷頗重，其犯罪之情狀難認有何可憫恕之處，其情節核與修
    正前刑法第59條規定要件並不相符，故無從依該規定酌量減
    輕其刑，附予明。
  (六)查被告前未曾受有期徒刑以上刑之宣告，有臺灣高等法院被
    告前案紀錄表附卷可稽，其因一時短於思慮，致犯本罪，且
    犯後坦承犯行，深知悔悟，本院認其經此次科刑宣告之教訓
    後，當益知警惕，應無再犯之虞，因認其所受宣告之刑，以
    暫不執行為適當，爰併予宣告緩刑3年，以啟自新。
三、應適用之法條：
  (一)刑事訴訟法第299條第1項前段。
  (二)刑法第2條第1項前段、修正前刑法第277條第2項後段、第62
    條前段、第74條第1款。
本案經檢察官林禎瑩到庭執行職務。
中    華    民    國    95    年    8     月    28    日
                  刑事第三庭  審判長法  官  劉  國  賓
                                    法  官  廖  淑  華
                                    法  官  廖  國  勝
以上正本證明與原本無異。
如不服本判決，應於判決送達後10日內，向本院提出上訴狀。
中    華    民    國    95    年    8     月    30    日
                                    書記官  譚  系  媛
【附錄本案論罪科刑法條全文】
刑法第277條：
傷害人之身體或健康者，處三年以下有期徒刑、拘役或一千元以
下罰金。
犯前項之罪因而致人於死者，處無期徒刑或七年以上有期徒刑，
致重傷者，處三年以上十年以下有期徒刑。


司法院資訊處製作；財團法人民間司法改革基金會備份。
